【裁判字號】    95,竹小,322
【裁判日期】    950714
【裁判案由】    返還消費借貸款
【裁判全文】
臺灣新竹地方法院民事小額判決         95年度竹小字第322號
原      告  遠東國際商業銀行股份有限公司
法定代理人  乙○○
訴訟代理人  甲○○
被      告  丙○○
上列當事人間請求返還消費借貸款事件，本院於民國95年7月6日
言詞辯論終結，判決如下：
    主      文
被告應給付原告新臺幣萬陸仟元，及自民國九十五年一月二十
七日起至清償日止，按年息百分之十八點二五乘以新臺幣萬陸
仟元計算之違約金。
原告其餘之訴駁回。
訴訟費用新臺幣壹仟元由被告負擔百分之九十九，餘由原告負擔
。
本判決第一項得假執行。
    事實及理由
一、事實摘要：
(一)、原告主張：被告於民國94年12月22日向原告借款新臺幣（下
    同）36,000元，與原告立有小額信用貸款契約書為憑，借款
    期間自94年12月26日起至95年12月26日止，約定以每個月為
    1期，共分12期，按期於每月平均繳付3,000元，若未依約攤
    還，即喪失期限利益，應將所欠款項全數清償，並願自遲延
    之日起，按日息萬分之5乘以貸款餘額計算之違約金。詎被
    告自95年1月26日起，共積欠本金36,000元，依貸款契約書
    之規定，被告即喪失期限之利益，應將所欠款項一次清償，
    惟被告屢經催討仍置之不理，爰依消費借貸之法律關係，請
    求被告給付36,000元，及自95年1月26日起至清償日止，按
    年息百分之18.25乘以36,000元計算之違約金等語。
(二)、被告則以：伊之所以會與原告簽訂前開貸款契約，係於94年
    12月22日前往加州健身中心參加說明會時，因該健身中心業
    務員之強力推銷，伊便答應成為該健身中心會員，且由該健
    身中心業務員代辦前開貸款契約；然因嗣後被告欲退出該健
    身中心，因該健身中心拒絕，便向臺北市消費者服務中心尋
    求協助，被告自94年12年26日後，便未前往該健身中心，伊
    既未使用該健身中心之服務或設備，是自無理由給付原告所
    主張之金額，願將所繳交之兩期會費共6,000元給付予原告
    以達成和解，因目前失業，並無資力償還原告所主張之債務
    等語資為抗辯。
二、程序部分：按當事人得以合意定第一審管轄法院，民事訴訟
    法第24條第1項前段固定有明文，惟小額事件當事人之一造
    為法人或商人者，於其預定用於同類契約之條款，約定債務
    履行地或以合意定第一審管轄法院時，不適用民事訴訟法第
    12條或第24條之規定，此觀同法第436條之9本文規定自明。
    查本件兩造簽訂之小額信用貸款契約書第15條，雖約定因本
    契約涉訟者，雙方合意以臺灣臺北地方法院為第一審管轄法
    院，惟查原告係法人，且係以預定用於同類信用貸款契約之
    條款為上開合意管轄之約定，而本件乃小額訴訟事件，參諸
    上開說明，自不適用民事訴訟法第24條合意管轄之規定。而
    被告之住所地係在本院轄區，本院對本件訴訟自有管轄權。
三、實體部分：
(一)、原告主張前揭之事實，除違約金部分外，業據其提出與其所
    述相符之小額消費信用貸款申請書及小額信用貸款契約書及
    攤還收息記錄查詢各乙份為證，而觀諸被告所提出之證據，
    僅能證明其與訴外人加州健身中心就終止會籍等事項存有糾
    紛，本諸債權契約之相對性，實與本件兩造間小額信用貸款
    契約無涉，是自堪信原告此部之主張為真實。
(二)、又觀諸本件兩造小額信用貸款契約第6條之約定，計算違約
    金之起算日為應給付日之次日，而兩造間就本件貸款係約定
    依年金法按月平均攤還，再參照本件貸款期間係自94年12月
    26 日起至95年12月26日止，故本件貸款之應給付日應為每
    月之26日，從而計算違約金之起算日應為每月之27日，是本
    件原告就違約金部分僅能請求自95年1月27日起至清償日止
    ，按年息百分之18.25乘以36,000元計算之違約金，至逾上開
    範圍部分，則屬無據，應予駁回。
(三)、從而，原告依消費借貸及兩造小額信用貸款契約之法律關係
    ，訴請被告給付如主文第1項所示之金額及違約金，即無不
    合，應予准許，至逾上開範圍部分，則屬無據，應予駁回。
四、本件係小額訴訟事件為被告敗訴之判決，爰依職權宣告假執
    行，並於判決時確定訴訟費用額。
五、據上論結，本件原告之訴一部有理由，一部無理由，依民事
    訴訟法第79條、第436條之19第1項、第436條之20，判決如
    主文。
中    華    民    國    95    年    7    月    14    日
                  新竹簡易庭  法  官  蔡欣怡
以上正本係照原本作成。
如對本判決上訴，非以違背法令為理由，不得為之，且須於判決
送達後20日內向本院提出上訴狀（須按他造當事人之人數附繕本
）。
中    華    民    國    95    年    7    月    14    日
                              書記官  王恬如


司法院資訊處製作；財團法人民間司法改革基金會備份。
